【裁判字號】    94,訴,4077
【裁判日期】    950113
【裁判案由】    毒品危害防制條例
【裁判全文】
臺灣高雄地方法院刑事判決              94年度訴字第4077號
公  訴  人  臺灣高雄地方法院檢察署檢察官
被      告  乙○○
上列被告因違反毒品危害防制條例案件，經檢察官提起公訴（94
年度毒偵字第8425號），被告於本院準備程序中就被訴事實為有
罪之陳述，經詢問當事人意見，合議庭裁定由受命法官依簡式審
判程序獨任審理，本院判決如下：
    主  文
乙○○連續施用第一級毒品，累犯，處有期徒刑壹年，扣案之海
洛因包（合計淨重零點玖陸公克，空包裝重零點陸公克）沒收
銷燬之，葡萄糖壹包、注射針筒壹支、止血塑膠管壹條沒收之。
又施用第二級毒品，累犯，處有期徒刑伍月。應執行有期徒刑壹
年肆月，扣案之海洛因包（合計淨重零點玖陸公克，空包裝重
零點陸公克）沒收銷燬之，葡萄糖壹包、注射針筒壹支、止血塑
膠管壹條沒收之。
    事  實
一、乙○○前於民國91年間，因施用毒品案件，經臺灣屏東地方
    法院裁定送觀察、勒戒後，認無繼續施用毒品傾向，於91年
    9 月25日執行完畢釋放。復於92年間，因施用第一、二級毒
    品案件，經臺灣屏東地方法院檢察署檢察官提起公訴並聲請
    強制戒治，公訴部分經臺灣屏東地方法院以92年度訴字第
    463 號分別判處有期徒刑10月、5 月，應執行有期徒刑1 年
    2 月確定，於94年3 月8 日執行完畢，強制戒治部分於93年
    1 月9 日因法律修正而釋放。詎仍不知悔改，於91年9 月25
    日觀察、勒戒執行完畢釋放後5 年內，復基於施用第一級毒
    品海洛因之概括犯意及施用第二級毒品甲基安非他命之犯意
    ，自94年8 月中旬某日起至同年9 月23日1 時許止，連續在
    高雄縣市等地，以針筒注射之方式，施用第一級毒品海洛因
    多次；又於94年9 月26日5 時30分許回溯24小時內之某時（
    不含警力拘束期間），在高雄縣某處，以燒烤後吸食煙霧之
    方式，施用第二級毒品甲基安非他命1 次。嗣乙○○於94年
    9 月26日1 時許駕駛車牌號碼D8-1767 號自小客車，行經高
    雄縣燕巢鄉義大醫院東側道路時，因形跡可疑為警盤檢，在
    該車上扣得乙○○所有之海洛因3 包（合計淨重0.96公克，
    空包裝重0.6 公克）、葡萄糖1 包（起訴書誤載為海洛因4
    包）、尚未使用之注射針筒1 支、止血塑膠管1 條，始悉上
    情。
二、案經高雄縣政府警察局岡山分局報請臺灣高雄地方法院檢察
    署檢察官偵查起訴。
    理  由
一、按被告乙○○所犯係死刑、無期徒刑、最輕本刑為3 年以上
    有期徒刑以外之罪，其於準備程序就前揭被訴事實為有罪之
    陳述，經受命法官告知簡式審判程序之旨，並聽取其與公訴
    人之意見後，本院認無不得或不宜改依簡式審判程序進行之
    情形，爰依刑事訴訟法第273 條之1 第1 項規定，裁定本件
    由受命法官獨任進行簡式審判程序，合先敘明。
二、上揭事實，業據被告於警、偵訊及本院審理時坦承不諱，並
    有海洛因3 包（合計淨重0.96公克，空包裝重0.6 公克）、
    葡萄糖1 包、尚未使用之注射針筒1 支、止血塑膠管1 條等
    物扣案可稽；且被告為警查獲後所採集之尿液，經送請台灣
    檢驗科技股份有限公司檢驗之結果，呈嗎啡、可待因及甲基
    安非他命之陽性反應，有該公司94年10月7 日濫用藥物尿液
    檢驗報告及高雄縣政府警察局岡山分局深水派出所毒品案件
    嫌犯尿液採證檢驗對照表各1 紙在卷足憑，又所扣得之海洛
    因3 包（合計淨重0.96公克，空包裝重0.6 公克）經送法務
    部調查局鑑定結果，確含海洛因成分，屬第一級毒品，有法
    務部調查局94年12月14日調科壹字第220021761 號鑑定通知
    書1 紙附卷可考，足認被告之自白與事實相符，本件事證明
    確，其犯行已堪認定。
三、按海洛因、甲基安非他命為毒品危害防制條例第2 條第2 項
    第1 款、第2 款所稱之第一、二級毒品，不得施用、持有。
    次按，犯毒品危害防制條例第10條施用第一、二級毒品之罪
    者，檢察官應聲請法院裁定，令被告入勒戒處所觀察、勒戒
    ，經觀察、勒戒後，檢察官依據勒戒處分之陳報，認受觀察
    、勒戒人無繼續施用毒品傾向者，應即釋放，並為不起訴之
    處分；認受觀察、勒戒人有繼續施用毒品之傾向者，檢察官
    應聲請法院裁定令入戒治處所強制戒治，其期間為6 個月以
    上，至無繼續強制戒治之必要為止，但最長不得逾1 年，強
    制戒治期滿，應即釋放，由檢察官為不起訴之處分。觀察、
    勒戒或強制戒治執行完畢釋放後，5 年內再犯第10條之罪者
    ，應依一般刑事訴訟程序予以起訴論罪科刑，此觀諸毒品危
    害防制條例第20條第1 項、第2 項、第23條第1 項、第2 項
    規定自明。被告既有如犯罪事實欄所示之觀察、勒戒前科，
    有臺灣高等法院被告前案紀錄表1 份在卷可稽，其於觀察、
    勒戒執行完畢釋放後5 年內再犯本件施用毒品案件，依前述
    規定自應予以起訴論罪科刑。是核被告所為，係犯毒品危害
    防制條例第10條第1 項施用第一級毒品罪及同條第2 項施用
    第二級毒品罪。其持有第一、二級毒品之低度行為，應分別
    為施用第一、二級毒品之高度行為所吸收，不另論罪。其先
    後多次施用第一級毒品之犯行，時間緊接，方法相同，觸犯
    構成要件相同之罪名，顯係基於概括犯意為之，為連續犯，
    應依刑法第56條之規定論以一罪，並加重其刑。又被告所犯
    連續施用第一級毒品及施用第二級毒品2 罪間，犯意各別，
    罪名不同，應分論併罰。被告曾有如犯罪事實欄所示之論罪
    科刑前科，此有臺灣高等法院被告前案紀錄表1 份在卷可參
    ，其於有期徒刑執行完畢後5 年內，再犯本件施用第一、二
    級毒品等有期徒刑以上之罪，為累犯，均應依刑法第47條規
    定加重其刑，施用第一級毒品部分並依同法第70條規定遞加
    之。爰審酌被告經觀察勒戒、強制戒治及論罪科刑後，仍未
    能戒絕其毒癮，顯見其戒絕毒癮之意念非堅，惟其於犯罪後
    已坦承犯行，態度良好，且施用毒品行為，乃屬對自身健康
    之戕害行為，及其犯罪動機、目的、手段等一切情狀，分別
    量處如主文所示之刑，並定應執行之刑。
四、扣案之白色粉末3 包（合計淨重0.96公克），經鑑定結果含
    有海洛因成分，前已述及，且係被告所有供其施用之物，業
    據被告於本院審理時自承在卷（見本院95年1 月5 日審判筆
    錄），而盛裝上開海洛因之空包裝袋，雖經法務部調查局就
    之與其所盛裝之第一級毒品海洛因分別鑑析其重量，惟因法
    務部調查局一般係以傾倒之方式，將包裝袋內之第一級毒品
    海洛因倒出與包裝袋分離而稱重，必要時，輔以刮杓刮取袋
    內粉末，然無論依何種方式分離，包裝袋內均有極微量之第
    一級毒品海洛因殘留，業經法務部調查局93年3 月19日調科
    壹字第09300113060 號函釋在案，此為本院職務上已知之事
    實，足認前開空包裝袋（合計重0.6 公克）內含極微量第一
    級毒品海洛因殘留而無法析離，海洛因與包裝袋應整體視為
    毒品，依毒品危害防制條例第18條第1 項前段規定，不論屬
    於犯人與否，沒收銷燬之，至鑑驗耗損之毒品因已滅失，自
    無庸宣告沒收銷燬，併此敘明。另扣案之葡萄糖1 包、尚未
    使用之注射針筒1 支、止血塑膠管1 條，均屬被告所有，且
    係其預備摻入海洛因中一併施用或用以施用海洛因之工具，
    業據被告供承在卷（見同上審判筆錄），為供犯罪預備之物
    ，應依刑法第38條第1 項第2 款規定沒收之。
據上論斷，應依刑事訴訟法第273 條之1 第1 項、第284 條之1
、第299 條第1 項前段，毒品危害防制條例第10條第1 項、第2
項、第18條第1 項前段，刑法第11條、第56條、第47條、第51條
第5 款、第38條第1 項第2 款，判決如主文。
本件經檢察官甲○○到庭執行職務。
中    華    民    國    95    年    1     月    13    日
                  刑事第5 庭    法  官  楊筑婷
以上正本證明與原本無異。
如不服本判決，應於收受送達後10日內向本院提出上訴書狀。
中    華    民    國    95    年    1     月    13    日
                                書記官  林雯琪
附錄本判決之論罪法條：
毒品危害防制條例第10條
施用第一級毒品者，處6 月以上5 年以下有期徒刑。
施用第二級毒品者，處3 年以下有期徒刑。


司法院資訊處製作；財團法人民間司法改革基金會備份。
